【裁判字號】    87,易,6365
【裁判日期】    890802
【裁判案由】    背信
【裁判全文】
臺灣高雄地方法院刑事判決                        八十七年度易字第六三六五號
    公  訴  人  台灣高雄地方法院檢察署檢察官
    被      告  甲○○
右列被告因背信案件，經檢察官提起公訴（八十七年度偵續字第一三三號、八十七年
度偵字第一四一八三號），本院判決如左：
    主  文
甲○○連續為他人處理事務，意圖為自己不法之利益，而為違背其任務之行為，致生
損害於本人之財產，處有期徒刑壹年肆月。
    事  實
一、甲○○於民國八十四年底與丙○○約定，由丙○○出資，甲○○負責在模里西斯
    採購魚翅等漁貨，再將等值之漁貨由當地以貨櫃裝載後，運送至台灣交付丙○○
    ，復於八十六年一月間與張昇約定由張昇出資，甲○○負責在模里西斯採購
    魚翅等漁貨，再將等值之漁貨由當地以貨櫃裝載後，運送至台灣交付張昇，係
    為他人處理事務之人，竟意圖為自己不法之利益，並基於概括犯意，先於丙○○
    陸續匯款予甲○○後，僅購買部分之漁貨運至台灣，迄八十六年五月間經丙○○
    結算，甲○○尚短缺約新台幣（以下同）一千三百萬元之漁貨，屢經丙○○催討
    ，均未依約定運送等值數量之漁貨，而為違背其任務之行為，足以生損害於丙○○之財產，甲○○復於八十六年一月三十日、同年四月七日、同年五月十八日及
    同年七月二十九日，先後四次合計收受張昇交付之三百十二萬八千八百元，詎
    至八十六年八月間，甲○○均未依約定運送等值數量之漁貨予張昇，而為違背
    其任務之行為，足以生損害於張昇之財產，屢經張昇催討，甲○○乃於八十
    六年八月十五日簽發面額三百十二萬八千八百元、到期日八十六年十一月十五日
    之本票一紙，交付張昇以資搪塞，屆期提示不獲付款，亦未依約交付漁貨，張
    昇始查悉上情。
二、案經張昇訴請臺灣高雄地方法院檢察署檢察官偵查起訴。
    理  由
一、訊據被告甲○○固坦承分別積欠被害人丙○○一千三百餘萬元、積欠告訴人張
    昇三百餘萬元等情不諱，然矢口否認有何背信犯行，辯稱：伊與張昇是生意上
    合夥，伊負責外部採購，丙○○部分是因當時市場不好，暫停合作，結帳後包含
    丙○○同意之船長借支款項，尚欠一千三百萬元，伊確有依約寄漁貨予丙○○、
    張昇，每個月約一至二只貨櫃，因漁翅重量損失，匯率差額大及公司同意船長
    借款等造成伊之損失云云。然查，右揭事實，迭據告訴人張昇及其代理人張鐵
    君律師、被害人丙○○於偵訊及本院審理中指訴綦詳，復有本票及收據等影本一
    紙、匯款單影本四張、協議書影本二紙、支付貨款明細表、帳冊、存款簿等影本
    各一份、現金支出傳票影本三紙、電匯證實書影本十一紙附卷可稽，而被告甲○○係受丙○○及張昇之委託，由丙○○、張昇負責出資，被告甲○○則負責
    在摩里西斯採購魚翅等漁貨，再將等值之漁貨運送至台灣交付丙○○等二人，惟
    迄八十六年五月二十九日止，尚欠丙○○一千三百三十萬三千六百零一元、迄八
    十七年一月七日止尚欠一千二百八十六萬三千元，另於八十六年八月十五日尚欠
    張昇三百十二萬八千八百元，而簽發本票一紙交付張昇等情，已據被告甲○○供述在卷，被告顯然未依約寄送漁貨予丙○○及張昇，再參酌被告與丙○○
    、張昇間漁貨往來之金額龐大，動輒數百萬元，被告積欠丙○○之款項亦高達
    一千三百萬元，如係魚翅重量損失、匯率差額，顯難以高達上千萬元，是被朱告
  所辯與一般生意往來之常情有悖，顯不足採信。綜上，被告甲○○受丙○○、張
    昇之委任，購買漁貨，係為他人處理事務之人，竟於收受丙○○等之匯款後，
    僅寄送部分漁貨，尚分別短缺約一千三百萬元及三百餘萬元之漁貨，其有損害委
    任人之利益，而為違背其任務之行為，致生損害於丙○○等二人之財產甚明。本
    件事證明確，被告甲○○之犯行，已堪認定。
二、核被告甲○○所為，係犯刑法第三百四十二條第一項之罪。被告先後二次犯行，
    時間緊接，所犯罪名相同，顯係出於概括之犯意為之，為連續犯，爰依刑法第五
    十六條之規定以一罪論，並加重其刑。審酌被告與丙○○間漁貨交易往來尚短缺
    一千二百餘萬元，雖已與丙○○訂立協議書，亦簽發本票予張昇，惟均尚未清
    償，犯後雖否認犯行，惟態度尚稱良好等情狀，爰量處如主文所示之刑。
三、公訴意旨另以：被告甲○○受丁○○之委託，負責在摩里西斯採購魚翅等漁貨，
    再將等值之漁貨由當地以貨櫃裝載後，運送至台灣交付丁○○，詎甲○○僅購買
    部分之漁貨運至台灣，迄八十五年一月十五日止，經丁○○結算，尚欠一千六百
    萬元，因認被告甲○○尚涉犯背信罪嫌。惟查，被告甲○○堅決否認有受丁○○
    之委託採購漁貨，辯稱：伊與丁○○沒有生意往來，只是將帳戶借予乙○○（同
    案被告，已審結），使用等語，經查，丁○○於偵查中陳稱：是乙○○直接與伊
    交易，是他（指乙○○）提供甲○○帳戶讓伊匯款，‧‧，匯入甲○○帳戶較安
    全等語（八十七年度偵續一三三號卷第十一頁），且據丁○○提出之帳冊，其對
    帳之對象均係乙○○，而非甲○○，堪認被告甲○○未受丁○○委託處理事務，
    僅係於丁○○匯款予乙○○時提供帳戶，自不構成背信罪，本應為無罪之諭知，
    惟公訴人認此部分犯行，與前開論罪科刑部分，有連續犯之裁判上一罪之關係，
    爰不另為無罪之諭知。
據上論斷，應依刑事訴訟法第二百九十九條第一項前段，刑法第五十六條、第三百四
十二條第一項，罰金罰鍰提高標準條例第一條前段，判決如主文。
本案經檢察官黃元冠到庭執行職務。
中      華      民      國    八十九    年      八      月      二      日
                                  臺灣高雄地方法院刑事第三庭
                                      法  官    涂  裕  洪
右正本證明與原本無異。
如不服本判決，應於判決送達後十日內，向本院提出上訴狀。
                      書記官    許  麗  珠
中      華      民      國    八十九    年      八      月       三     日
附錄本判決之論罪法條：
刑法第三百四十二條第一項
為他人處理事務，意圖為自己或第三人不法之利益或損害本人之利益，而為違背其任
務之行為，致生損害於本人之財產或其他利益者，處五年以下有期徒刑、拘役或科或
併科一千元以下罰金。


司法院資訊處製作；財團法人民間司法改革基金會備份。
